【裁判字號】    98,審訴,577
【裁判日期】    980430
【裁判案由】    確認解除董事職務
【裁判全文】
臺灣臺北地方法院民事判決             98年度審訴字第577號
原      告  甲○○
被      告  拍立得數位科技股份有限公司
法定代理人  乙○○
上列當事人間確認董事委任關係不存在事件，本院於中華民國98
年4 月21日言詞辯論終結，判決如下：
    主      文
確認原告與被告間之董事委任關係自民國九十八年一月五日起不
存在。
訴訟費用由被告負擔。
    事實及理由
壹、程序方面：
    按股份有限公司應由董事長對外代表公司，惟公司與董事間
    訴訟，除法律另有規定外，則由監察人或股東會所選任之人
    代表公司為訴訟，公司法第208 條第3 項、第213 條亦定有
    明文可參，揆其立法目的，係恐董事長代表公司對董事起訴
    ，難免有循私之舉。查本件係屬公司與董事間之訴訟，參照
    上開說明，自應以被告公司之監察人乙○○代表被告公司為
    之，合先敘明。
貳、實體方面：
一、原告起訴主張略以：伊已於民國97年12月31日以存證信函通
    知被告，終止伊與被告公司間之董事委任關係，惟遲至今日
    被告仍未辦理解除董事職務事宜，為此提起本訴，並聲明：
    如主文第1 項所示。
二、被告法定代理人乙○○則略以：伊根本不知伊為被告公司之
    監察人，伊收到法院的傳票才知道此事等語，資為抗辯。並
    聲明：原告之訴駁回。
三、得心證之理由：
（一）按確認法律關係之訴，非原告有即受確認判決之法律上利
      益者，不得提起之，民事訴訟法第247 條前段定有明文。
      而該條所謂即受確認判決之法律上利益，係指因法律關係
      之存否不明確，致原告在私法上之地位有受侵害之危險，
      而此項危險得以對於被告之確認判決除去之者而言（最高
      法院42年臺上字第1031號判例參照）。本件原告是否為被
      告公司之董事，攸關原告對被告是否有身為董事之權利義
      務關係，原告對此自有請求確認之法律上利益，其提起本
      件確認之訴，於法即無不合。
（二）次按公司設立登記後，有應登記之事項而不登記，或已登
      記之事項有變更而不為變更之登記者，不得以其事項對抗
      第三人；公司與董事間之關係，除另有規定外，依民法關
      於委任之規定；當事人之任何一方，得隨時終止委任契約
      。公司法第12條、第192 條第4 項、民法第549 條第1 項
      分別定有明文。查本件原告主張之事實，業據其提出臺北
      市政府營利事業登記證、股份有限公司變更登記表、存證
      信函、掛號郵件收件回執等件為證，其主張核與上開證物
      相符，並為被告所不爭執，故原告主張之事實，應可信為
      真實。至於被告法定代理人乙○○辯以其不知伊擔任被告
      公司監察人乙節，實與本案無涉，其欲主張或保全其法律
      上權利，應另行提起訴訟以資救濟。本件原告既已以存證
      信函向被告公司辭任董事職務，其與被告公司間之董事委
      任關係自存證信函送達被告公司時起即不存在，被告公司
      就此自應向主管機關辦理變更登記，惟被告公司至今仍未
      為變更登記，致主管機關登記資料仍登載原告為被告公司
      之董事，此將使原告在私法上之地位有受侵害之危險，而
      此項危險既得以確認判決除去，從而，原告據以提起本訴
      ，請求確認原告與被告公司間之董事委任關係自98年1 月
      5 日起不存在，為有理由，應予准許。
四、據上論結，本件原告之訴為有理由。依民事訴訟法第78條，
    判決如主文。
中    華    民    國    98    年    4    月    30    日
                  民事第六庭法  官  蔡和憲
以上正本係照原本作成。
如對本判決上訴，須於判決送達後20日內向本院提出上訴狀。
中    華    民    國    98    年    4     月    30    日
                            書記官  陳莉庭


司法院資訊處製作；財團法人民間司法改革基金會備份。
